【裁判字號】    98,台上,4316
【裁判日期】    980730
【裁判案由】    殺人未遂
【裁判全文】
最高法院刑事判決            九十八年度台上字第四三一六號
上  訴  人  甲○○
                    號（
上列上訴人因殺人未遂案件，不服台灣高等法院台南分院中華民
國九十八年五月二十一日第二審判決（九十八年度上訴字第三三
四號，起訴案號：台灣台南地方法院檢察署九十七年度偵字第八
四八八號），提起上訴，本院判決如下：
    主  文
上訴駁回。
    理  由
按刑事訴訟法第三百七十七條規定：上訴於第三審法院，非以判
決違背法令為理由，不得為之；是提起第三審上訴，應以原判決
違背法令為理由，係屬法定要件。且必須依據卷內資料為具體之
指摘，並足據以辨認原判決已具備違背法令之形式，始屬相當。
本件原判決認定上訴人甲○○有其事實欄所載之殺人未遂犯行，
因而維持第一審論上訴人以殺人未遂罪，量處有期徒刑七年之判
決，而駁回上訴人在第二審之上訴。已詳敘其所憑證據及認定之
理由，對於上訴人所辯何以不足採信，亦詳加指駁及說明，俱有
卷存之證據資料可資覆按。上訴人上訴意旨略以：伊係遭李承勳
與王嘉麟、許嘉元等人圍毆，一時恐慌，為防衛自己生命安全乃
持刀刺傷李承勳，並無殺人之直接或間接故意，應屬正當防衛行
為，原判決未予詳查，遽論以殺人未遂罪，顯有不當云云。惟證
據之取捨及事實之認定，均為事實審法院之職權，倘其採證認事
並未違反證據法則，並於判決內說明其取捨證據及得心證之理由
者，自不得任意指為違法而執為第三審上訴之適法理由。原判決
對於如何認定上訴人係基於殺人之間接故意而持摺疊刀刺殺李承
勳未遂，因而論以刑法第二百七十一條第二項、第一項之殺人未
遂罪，已詳敘其憑據。對於上訴人所辯係因遭李承勳、許嘉元及
王嘉麟等人圍毆，其為防衛自己生命安全始持摺疊刀攻擊李承勳
等語，亦於理由內說明：上訴人與王嘉麟拉扯時，被害人李承勳
與許嘉元均尚未到現場，亦即許嘉元係前來阻止上訴人與王嘉麟
拉扯，上訴人乃持刀刺傷許嘉元（上訴人傷害許嘉元部分業經第
一審判處有期徒刑七月確定），當時李承勳尚未自「超炫ＰＵＢ
」地下室上樓。依此推知，當李承勳走出店外時，許嘉元已受傷
，亦無從參與圍毆上訴人，因認上訴人所辯正當防衛一節為不足
採信等情綦詳。上訴意旨並非依據卷內資料具體指摘原判決有何
違法情形，徒就原審採證認事職權之適法行使，暨原判決已詳細
說明不予採信之事項，再事爭執，自不足據以辨認原判決已具備
違背法令之形式。揆之首揭說明，其上訴為違背法律上之程式，
應予駁回。
據上論結，應依刑事訴訟法第三百九十五條前段，判決如主文。
中    華    民    國  九十八  年    七    月   三十   日
                      最高法院刑事第八庭
                          審判長法官  洪  文  章
                                法官  王  居  財
                                法官  郭  毓  洲
                                法官  黃  梅  月
                                法官  邱  同  印
      本件正本證明與原本無異
                                      書  記  官
中    華    民    國  九十八  年    八    月    三    日
                                                     Ｍ


司法院資訊處製作；財團法人民間司法改革基金會備份。
